【裁判字號】    90,訴緝,1
【裁判日期】    900503
【裁判案由】    違反槍砲彈藥刀械管制條例
【裁判全文】
台灣苗栗地方法院刑事判決                              九十年度訴緝字第一號
    公  訴  人  臺灣苗栗地方法院檢察署檢察官
    被      告  丙○○
右列被告因違反槍砲彈藥刀械管制條例案件，經檢察官提起公訴（八十八年度偵字第
一七四四號），本院判決如左：
    主  文
丙○○無罪。
    理  由
一、公訴意旨略以：被告甲○○（已結）、乙○○（已結）二人前因故與丙○○間存
    有怨隙，竟基於持有爆裂物之犯意聯絡，自不詳時間起，未經許可共同持有具殺
    傷力之爆裂物二顆，並於民國八十八年三月十六日下午一時三十分許，共同至苗
    栗縣頭份鎮○○路四五一號丙○○住處，向其二樓丟擲，其中一顆爆裂物於走廊
    牆壁上爆炸，另一顆則落在陽台上未爆炸；而丙○○自不詳時間起，未經許可持
    有制式口徑十二ＧＡＵＧＥ霰彈一顆，並將之置於一藍色塑膠袋內，藏放於距其
    上開住處約十公尺處之一廢棄車輛上，嗣於八十八年三月十七日下午六時許，為
    警循線在上揭廢棄車輛上起出上開霰彈一彈，並在丙○○住處二樓陽台內查獲甲○○、乙○○二人所丟擲之爆裂物一顆及爆裂物碎片，因認被告丙○○涉有槍砲
    彈藥刀械管制條例第十二條第四項之持有子彈罪嫌等語。
二、按犯罪事實應依證據認定之，無證據不得推定其犯罪事實，刑事訴訟法第一百五
    十四條定有明文。又按刑事訴訟法上所謂認定犯罪事實之證據，係指足以認定被
    告確有犯罪行為之積極證據而言，該項證據自須適合於被告犯罪事實之認定，始
    得採為斷罪資料；且認定不利於被告事實，須依積極證據，苟積極證據不足為不
    利於被告之認定時，即應為有利於被告之認定，更不必有何有利之證據；如未能
    發現相當證據，或證據不足以證明，自不能以推測或擬制之方法，以為裁判之基
    礎；認定犯罪事實所憑之證據，雖不以直接證據為限，然而無論直接或間接證據
    ，其為訴訟上之證明，須於通常一般人不致有所懷疑，而得確信其為真實之程度
    者，始得據為有罪之認定，倘其證明尚未達到此一程度，而有合理之懷疑時，尚
    難作為有罪之認定基礎，最高法院二十九年上字第三一○五號、三十年上字第八
    一六號、四十年臺上字第八六號、七十六年臺上字第四九八六號亦分別著有判例
可資參照。
三、查公訴人認被告丙○○涉有前揭未經許可持有子彈罪嫌，無非以右揭事實，業據
    證人即警員黃志文證述屬實，並經被告三人互相供述在卷，復有內政部警政署刑
    事警察局（下稱刑事警察局）八十八年三月二十四日刑鑑字第二六八六六號鑑驗
    通知書一紙附卷可稽，此外另有霰彈一顆扣案可證，被告所辯查獲之子彈非其所
    有云云不足採信，為其論據。
四、訊據被告丙○○堅決否認有何違反槍砲彈藥刀械管制條例之犯行，辯稱：該霰彈
    非其所有，亦非其所放置，係警方查獲霰彈後，始帶同霰彈至其住處訊問，並非
    其帶同警方查獲等語。經查：
  (一)警方在距丙○○苗栗縣頭份鎮○○路四五一號住處約十公尺之空地上廢棄車輛內
    雖扣獲霰彈一顆，該霰彈經送刑事警察局依性能檢驗法鑑驗結果，認係制式口徑
    十二ＧＡＵＧＥ霰彈，彈底標記為“12 RWSIGECO 12 POTTWEIL”，認具殺傷力
    ，有該局八十八年三月二十四日刑鑑字二六八六六號鑑驗通知書一紙在卷可證。
    惟以上僅能證明扣案之前開霰彈係制式子彈具有殺傷力，然警方並未在該顆子彈
    上採獲被告之指紋，無從證明被告有接觸該霰彈並持有之事實，故尚不得以前開
    扣案證物即據以認定該霰彈係被告丙○○持有。
  (二)雖證人即同案查獲之乙○○在第一次警訊時指述：「因他（即被告丙○○）曾於
    八十八年三月八日因細故曾遭甲○○毆打成傷，所以他為求報復，才展現其所擁
    有之槍械要前去報復甲○○，……，我只知道他（即被告丙○○）除了有一把白
    色四五手槍外，另還有數顆子彈，及一顆散（霰）彈槍所用藍色外殼的子彈，及
    一顆土製炸彈，他為了防止被警方查獲，都用一只藍色塑膠袋裝著，放在他家右
    方旁空地內有一輛廢棄白色車內後座」等語，然並未證稱被告於何時何地向其展
    示持有上開槍彈及被告向其展示之槍彈即為查獲之槍彈等情。嗣乙○○於本院審
    理時證稱：「當初我不知道有何東西，我只知道有一把槍，是先去查獲後，到警
    局看後，才製作筆錄的」等語（見本院九十年三月八日訊問筆錄），經查乙○○
    之第一次警訊筆錄係於八十八年三月十七日十九時三十分開始訊問（見偵查卷第
    四頁），而廢棄車輛內之子彈係警方於八十八年三月十七日十八時許所查獲，是
    乙○○於本院審理時證稱該筆錄是於查獲後才製作等語應屬實在，則乙○○之指
    述既係在查獲霰彈後方作成，則其舉發即有瑕疵，又警方於該廢棄車輛內查獲之
    物品，係霰彈一顆及未具殺傷力之改造手槍一枝、改造子彈半成品三顆、建築工
    業用子彈五顆，並未查獲乙○○所舉發之土制炸彈，且依偵查卷附照片所示，該
    枝改造手槍為銀色，並非白色（見偵查卷第十七頁），是乙○○於警訊中之指述
    與事實亦有出入，尚難憑乙○○於警訊中所述之詞，遽為不利於被告之認定。
  (三)證人即查獲霰彈之警員黃志文於偵查中證稱：當日下午六點乙○○帶我們到丙○○家旁空地的廢棄車輛的後座椅墊下查獲一包藍色塑膠袋內裝有槍砲，我就帶著
    那包槍砲並經過丙○○的父母親同意，上二樓房間去找他等語（見偵查卷第四七
    頁），是該槍砲確如被告所言，係警方於空地上之廢車內查獲後始至其住處訊問
    ，並非被告帶同警方至空地上廢車內查獲，是黃志文之證言僅足證明警方依乙○○指述而於空地上之廢棄車輛內查獲霰彈乙節，並不能率爾推論或充為認定被告
    犯罪之積極證據。況放置霰彈之空地並非密閉，一般人均可自由進出，衡情該霰
    彈自有可能係他人所放置，尚無從證明即被告所持有。
  (四)又本院核之全卷，有關公訴人所指同案查獲之甲○○指證綦詳，惟查甲○○僅於
    偵訊時指陳：知道丙○○持有制式子彈及手槍，八十七年十一月多在他家他有拿
    給我看過等語（見偵查卷第六十頁反面），惟並未陳稱其所看見之子彈之樣式、
    外觀是否與扣案之霰彈相同，及被告如何藏放子彈。又甲○○於本院九十年四月
    十九日審理時證稱：被告並未拿過該顆扣案之藍色霰彈給我看等語，是甲○○既
    未看過被告向其展示該霰彈，尚難僅憑甲○○指述被告曾向其展示槍彈，即認定
    該霰彈即為被告持有，故甲○○之指述亦不足以證明該顆於廢棄車輛內查獲之霰
    彈係被告所有。
  (五)綜核上情，公訴人所舉證據尚不足證明被告犯罪，倘無其他積極證據足資證明被
    告丙○○確有持有上開子彈之情事，自不得以推測或擬制方式，推定被告涉有起
    訴書所載未經許可持有子彈之犯行，此外，本院依職權調查證據結果，亦無其他
    積極證據足資證明被告涉有未經許可持有子彈之犯行，此部分不能證明被告犯罪
    ，自應為無罪判決之諭知。
據上論斷，應依刑事訴訟法第三百零一條第一項，判決如主文。
本案經檢察官呂曾達到庭執行職務。
中    華    民    國    九十      年      五        月        三        日
                                    臺灣苗栗地方法院刑事第二庭
                                        法  官  陳  慧  萍
右正本證明與原本無異。
如不服本判決，應於送達後十日內向本院提出上訴狀(須附繕本)，上訴於台灣高等法
院台中分院。
                                        書記官  陳  建  分
中    華    民    國    九十      年      五        月        三        日


司法院資訊處製作；財團法人民間司法改革基金會備份。
